【裁判字號】    99,訴,2568
【裁判日期】    991028
【裁判案由】    強盜
【裁判全文】
臺灣臺中地方法院刑事判決              99年度訴字第2568號
公  訴  人  臺灣臺中地方法院檢察署檢察官
被      告  丁○○
            乙○○
共      同
選任辯護人  林更祐律師
上列被告等因強盜案件，經檢察官提起公訴(99年度偵字第18775
號)，本院判決如下：
    主    文
丁○○、乙○○共同犯攜帶兇器強盜罪，各處有期徒刑柒年貳月
。扣案之西瓜刀壹支沒收。
    犯罪事實
一、丁○○與乙○○因失業缺錢花用，竟起意強盜計程車司機取
    款供為己用，而基於意圖為自己不法所有之犯意聯絡，於民
    國99年6月28日晚間10時20分許，由丁○○貼身攜帶乙○○
    所有客觀上對人之生命、身體、安全具有危險性，足供為兇
    器使用之西瓜刀1支，並以外套遮掩後，與乙○○在臺中市
    ○○區○○路4段與熱河路路口，隨機招呼甲○○駕駛之車
    牌號碼3Q-961號計程車，待丁○○、乙○○均上車後，渠等
    即假意向甲○○告稱欲前往臺中縣潭子鄉新田村某處，甲○○遂駕車往臺中縣潭子鄉新田村方向行駛，俟行駛至臺中縣
    潭子鄉○○路129號前時，乘坐後座之丁○○認時機成熟，
    乃要甲○○暫行停車，待甲○○停車後，丁○○即持上開西
    瓜刀抵住甲○○頸部，同時由乙○○持預藏之透明膠帶綑綁
    甲○○之雙手、雙眼及嘴巴，並要求甲○○移坐至副駕駛座
    位置，丁○○、乙○○即以此強暴方式，致甲○○不能抗拒
    ，共同強取甲○○身上之現金新臺幣 (下同)約1,000餘元、
    咖啡色包包1個(內有甲○○之國泰世華商業銀行、臺中漢口
    路郵局金融卡各1張、汽車駕駛執照1張、鑰匙等物)、透明
    塑膠小皮夾 (內有甲○○之計程車行車執照、機器腳踏車行
    車執照、駕駛執照、全民健康保險卡各1張)及行動電話1支
    ，並致甲○○頸部受有輕微傷害。丁○○、乙○○得手後，
    即將甲○○之上開計程車開至某偏僻處所，先將甲○○放置
    在該計程車之後車廂，再持透明膠帶綑綁甲○○之雙腳，復
    駕駛上開計程車至臺中市○○路光西巷233之1號附近無人居
    住之廢墟，將甲○○自後車廂內扶出，再以車內之腳踏車內
    輪胎綑綁甲○○手腳後將之棄置該處，旋即駕駛上揭車輛逃
    逸。其後，丁○○、乙○○乃將供渠等犯案所用之西瓜刀1
    支丟棄在臺中縣豐原市○○○街13號附近之路旁水溝內、將
    裝有甲○○上開證件之包包棄置在臺中縣豐原市○○路767
    號旁花圃內，並將上開計程車棄置在臺中縣豐原市○○○○
    街101號對面之鐵絲圍籬旁後，徒步離去。嗣因甲○○自行
    掙脫綑綁之膠帶、腳踏車內輪胎，步行至臺中市北屯區光西
    巷233之1號民宅借用電話報警，又因有民眾於99年6月30日
    上午7時許在臺中縣豐原市○○路767號旁花圃內發現上開裝
    有甲○○證件之包包，及於同日下午5時許在臺中縣豐原市
    ○○○○街101號對面之鐵絲圍籬旁發現甲○○所有之上開
    計程車，分別報警處理，經警調閱上揭處所附近之監視器錄
    影畫面，循線在臺中縣豐原市○○○街13號附近之路旁水溝
    內起獲渠等丟棄之西瓜刀1支，並於99年8月10日下午4時47
    分、4時56分許持臺灣臺中地方法院檢察署檢察官核發之拘
    票分別拘提丁○○、乙○○到案，始查獲上情。
二、案經臺中縣警察局豐原分局報請臺灣臺中地方法院檢察署檢
    察官偵查起訴。
    理    由
一、證據能力方面：
(一)按被告以外之人 (包括證人、鑑定人、告訴人、被害人及共
    同被告等)於審判外之陳述雖不符刑事訴訟法第159條之1至
    之4等4條之規定，而經當事人於審判程序同意作為證據，法
    院審酌該言詞陳述或書面陳述作成時之情況，認為適當者，
    亦得為證據；當事人、代理人或辯護人於法院調查證據時，
    知有刑事訴訟法第159條第1項不得為證據之情形，而未於言
    詞辯論終結前聲明異議者，視為有前項之同意，同法第159
    條之5定有明文。立法意旨在於傳聞證據未經當事人之反對
    詰問予以核實，原則上先予排除。惟若當事人已放棄反對詰
    問權，於審判程序中表明同意該等傳聞證據可作為證據；或
    於言詞辯論終結前未聲明異議，基於尊重當事人對傳聞證據
    之處分權，及證據資料愈豐富，愈有助於真實發見之理念，
    且強化言詞辯論主義，使訴訟程序得以順暢進行，上開傳聞
    證據亦均具有證據能力。證人即被害人甲○○於警詢時所為
    之陳述，對被告2人而言，性質上均屬傳聞證據，惟經被告
    、選任辯護人於本院準備程序時同意引為審判期日調查之證
    據，且經本院審理時予以提示並告以要旨，經公訴人、被告
    及選任辯護人表示無意見，均未於言詞辯論終結前聲明異議
    ，本院審認上開證據作成時之情況，應無違法取證或不當情
    事，與本案待證事實間復具有相當之關聯性，以之作為證據
    應屬適當，依刑事訴訟法第159條之5規定，自有證據能力。
(二)又傳聞法則乃對於被告以外之人於審判外之言詞或書面陳述
    而為之規範。本案判決以下引用之非供述證據，無刑事訴訟
    法第159條第1項規定傳聞法則之適用，經本院於審理時依法
    踐行調查證據程序，與本案待證事實具有自然之關聯性，且
    無證據證明係公務員違法取得之物，依法自得作為證據。
二、認定犯罪事實所憑之證據及理由：
    上揭犯罪事實，業經被告丁○○、乙○○於警詢、偵訊及本
    院審理時坦認不諱，核與證人即被害人甲○○於警詢時證述
    遭被告2人強盜之案發過程【見臺灣臺中地方法院檢察署99
    年度他字第4107號卷(下稱他字卷)第1至9頁】等情節相符，
    此外，並有監視器錄影畫面翻拍畫面及現場照片共43張 (見
    他字卷第12至22頁)、臺中縣警察局豐原分局刑案現場勘察
    報告暨檢附之刑案現場照片32張【見臺灣臺中地方法院檢察
    署99年度偵字第18775號卷(下稱偵查卷)第74至92頁)、臺中
    縣警察局豐原分局偵查隊贓物認領保管單1張(見偵查卷第44
    頁)、臺中縣警察局豐原分局搜索扣押筆錄、扣押物品目錄
    表各2份 (見偵查卷第46至49頁、第54至57頁)、被告乙○○
    之指紋、照相採證同意書1張 (見偵查卷第63頁)、現場蒐證
    照片16張(見偵查卷第64頁)、威寶電信99年6月29日凌晨0時
    至3時59秒段基地台代碼35697通聯封包資料1份(見偵查卷第
    72頁)、被告丁○○所有門號0000000000號行動電話之通聯
    調閱查詢單1份 (見偵查卷第73頁)在卷可參。此外，警方自
    被告綑綁被害人甲○○之透明膠帶、腳踏車內輪胎、扣案西
    瓜刀刀鞘之透明膠帶內側採集之指紋，經送由內政部警政署
    刑事警察局比對後，發現與該局檔存之被告乙○○指紋卡之
    右手食指、左手食指指紋相符，亦有臺中縣警察局豐原分局
    刑事案件證物採證紀錄表1份 (見偵查卷第93至94頁)、內政
    部警政署刑事警察局99年7月30日刑紋字第0990105449號鑑
    定書(見偵查卷第95至97頁)附卷足憑。綜上各節相互佐證，
    被告2人自白因有其他證據可資補強，且查與事實相符，足
    予憑採。本案事證明確，被告2人犯行堪以認定，應予依法
    論科。
三、論罪量刑之理由：
(一)按攜帶兇器強盜罪，係以行為人攜帶兇器強盜為其加重條件
    ，此所謂兇器，其種類並無限制，凡客觀上足對人之生命、
    身體、安全構成威脅，具有危險性之兇器均屬之，且祇須行
    為時攜帶此種具有危險性之兇器為已足，並不以攜帶之初有
    行兇之意圖為必要，最高法院著有79年臺上字第5253號判例
    可資參照。次按強盜罪所施用之強暴、脅迫手段，祇須足以
    壓抑被害人之抗拒，使其喪失意思自由為已足，縱令被害人
    實際無抗拒行為，仍於強盜罪之成立，不生影響；另是否「
    不能抗拒」，除應考量行為人所實施之不法手段是否足以抑
    制通常人之抗拒，使之喪失自由意思外，並應就被害人之年
    齡、性別、性格、體能及當時所處環境等因素，加以客觀之
    考察，以為判別標準(最高法院30年上字第3023號判例、88
    年度臺上字第2132號判決意旨參照)。本案被告丁○○、乙○○持以犯罪之西瓜刀1支，刀柄與刀身均為鐵製，刀柄長1
    2公分、刀身長29.5公分，刀身單面開峰甚為銳利，有扣案
    西瓜刀1支可徵，並經本院審理時當庭勘驗無誤(見本院卷第
    65頁)，足見該西瓜刀質地堅硬，且刀刃屬於尖銳之器具，
    無論被告2人主觀上是否旨在行兇抑僅便利其強盜，如持以
    揮舞、攻擊，在客觀上顯足以對人之生命、身體、安全構成
    威脅，堪認為兇器無訛。而衡之案發當時情境，被害人甲○○為年約50歲之中年男子，案發時係駕駛計程車搭載被告2
    人而坐於駕駛座，被告丁○○趁機自計程車駕駛座後方突然
    持西瓜刀抵住被害人頸部，同時由被告乙○○以預藏之透明
    膠帶綑綁被害人雙手、雙眼及嘴巴，進而強盜財物，審酌當
    時之情境、施暴方式，於客觀上自足以抑制被害人之意思自
    由，業已達到使一般人在身體及心理上處於被壓制而不能抗
    拒之程度。是核被告丁○○、乙○○2人上揭所為，係犯刑
    法第330條第1項之攜帶兇器強盜罪。另犯強盜罪，於實施強
    暴行為之過程中，如別無傷害之故意，僅因拉扯致被害人受
    有傷害，乃施強暴之當然結果，不另論傷害罪(最高法院25
    年上字第1253號判例、91年度臺上字第1441號判決要旨參照
    )。是被害人甲○○雖陳稱其於本案強盜過程中頸部受有傷
    害(見他字卷第5頁)，應屬被告2人施強暴之當然結果，不另
    論傷害罪，附此敘明。
(二)被告丁○○、乙○○就上揭強盜犯行，有犯意聯絡與行為分
    擔，為共同正犯。
(三)爰審酌被告2人正值青壯，身強體健，不思循正途以謀正當
    利益，竟為私利，以強盜方式侵害他人財產法益，渠等強盜
    犯罪過程，不僅侵害被害人甲○○之財產法益，亦危害其人
    身安全，致被害人之精神及心理處於不安及恐懼之狀態，亦
    嚴重危害社會治安，惡性非輕，惟衡酌被告2人強盜所得之
    金額僅1千餘元，渠等犯後於警詢、偵訊及本院審理中均坦
    承犯行，顯見悔意，犯罪後態度良好，及被告2人之犯罪之
    目的、手段、智識程度等一切情狀，分別量處如主文所示之
    刑。末按刑法第59條之酌量減輕其刑，必須犯罪另有特殊之
    原因與環境等等，在客觀上足以引起一般同情，認為即予宣
    告法定低度刑期尤嫌過重者，始有其適用；至於犯罪之動機
    、犯罪之手段、犯罪後坦承犯罪、態度良好，或係無不良素
    行、經濟困難等情狀，僅可為法定刑內從輕科刑之標準，不
    得據為酌量減輕之理由，最高法院著有45年臺上字第1165號
    判例可資參照(最高法院46年臺上字第935號、51年臺上字第
    899號判例、70年度臺上字第2511號判決、77年度臺上字第4
    382號判決、91年度臺上字第733號判決意旨，亦同此旨)。
    本案被告2人均為年約30歲之成年人，被告丁○○為國小畢
    業，原在豆漿店工作，月薪3萬餘元；被告乙○○為高中畢
    業，原在塑膠射出工廠工作，月薪近3萬元，依渠等之教育
    程度、年齡、工作經歷，非無一技之長，竟因失業缺錢花用
    即起意強盜，衡諸社會一般人客觀標準，實難認被告2人本
    案犯行客觀上已有引起一般同情之情事。再者，依前開說明
    ，被告犯後坦承犯行之態度、家中經濟是否困頓乙節，僅係
    法定刑內從輕科刑之標準，不得據為刑法第59條酌量減輕之
    理由。本案選任辯護人雖為被告2人請求依刑法第59條規定
    減刑，然本院斟酌上情，且遍查全卷證據資料，無從證明被
    告有何客觀上特殊原因，或有何情堪憫恕等情形，自無從依
    刑法第59條規定酌減其刑，併此敘明。
(四)扣案之西瓜刀1支，為被告乙○○所為供渠等犯本案強盜罪
    所用之物，業據被告丁○○、乙○○供承在卷，爰依刑法第
    38條第1項第2款宣告沒收。至於扣案之無袖上衣1件、短袖
    上衣1件、黑色短褲1件、牛仔褲2件、拖鞋2雙、黑色側背包
    1個，雖係被告2人於為上揭強盜犯行時穿著之衣物、鞋子及
    隨身攜帶之物，且屬被告2人所有，惟與本案犯罪並無直接
    關連，非供犯罪所用之物；另渠等為上揭犯行時所用之透明
    膠帶，雖為被告丁○○所有之物，然未據扣案，亦非違禁物
    ，且被告丁○○於本院審理時供述該些膠帶已經用罄，為免
    將來執行之困難，均不另為沒收之諭知。
四、應適用之法條：
    依刑事訴訟法第299條第1項前段，刑法第28條、第330條第1
    項、第38條第1項第2款，判決如主文。
本案經檢察官丙○○到庭執行職務。
中    華    民    國    99    年    10    月    28    日
                  刑事第十七庭審判長法  官  劉邦繡
                                    法  官  洪挺梧
                                    法  官  簡芳潔
以上正本證明與原本無異。
如不服本判決應於收受送達後10日內向本院提出上訴書狀，並應
敘述具體理由；其未敘述上訴理由者，應於上訴期間屆滿後20日
內向本院補提理由書（均須按他造當事人之人數附繕本）「切勿
逕送上級法院」。
                                    書記官  余怜儀
中    華    民    國    99    年    10    月    28    日
附錄論罪科刑法條全文：
中華民國刑法第330條
犯強盜罪而有第321條第1項各款情形之一者，處7年以上有期徒
刑。
前項之未遂犯罰之。

司法院資訊處製作；財團法人民間司法改革基金會備份。
